【裁判字號】    88,訴,495
【裁判日期】    890307
【裁判案由】    損害賠償
【裁判全文】
臺灣臺中地方法院民事判決  八十八年度訴字第四九五號
    原      告    富寶精密股份有限公司
    法定代理人    吉信和弘
    訴訟代理人    熊梓檳  律師
    複代  理人    鄭志明  律師
                  楊國煜  律師          住台中市○○路○段148號  11樓
    被      告    甲○○      .
                  乙○○      .
    共      同
    訴訟代理人    張慶宗律師
    複代  理人    施佳惠律師
                  陳鵬光律師
右當事人間請求損害賠償事件，本院判決如左：
    主    文
被告應連帶給付原告新臺幣伍佰貳拾肆萬柒仟貳佰伍拾元，及自民國八十四年十一月
二十八日起至清償日止，按週年利率百分之五計算之利息。
訴訟費用由被告連帶負擔。
本判決於原告以新台幣壹佰柒拾肆萬玖仟元為被告供擔保後得假執行。但被告如於假
執行程序實施前，以新臺幣伍佰貳拾肆萬柒仟貳佰伍拾元為原告預供擔保，得免為假
執行。
    事    實
甲、原告方面：
一、聲明：除供擔保金額及免為假執行部分外，如主文所示。
二、陳述：
  (一)被告甲○○原係原告即富寶精密股份有限公司（下簡稱富寶公司）之副總經理，
    負責財務生產管理（於八十五年六月三十日離職），而被告乙○○則甲○○之胞
    姐。富寶公司於七十九年十一月十六日，與中國人壽保險股份有限公司（下稱中
    國人壽公司）簽訂「企業團體員工福利保險契約」，八十四年十一月十七日，富
    寶公司中國人壽公司申請解約，中國人壽公司於八十四年十一月二十八日，依約
    交付一紙面額新臺幣（下同）五百二十四萬七千二百五十元，發票日為八十四年
    十一月二十八日，並記載受款人為富寶公司之支票給富寶公司，以退還保險單解
    約金，由富寶公司之總務張瓊玲受領後依示交給被告甲○○，詎甲○○取得該紙
    支票後，竟不依規定存入富寶公司之銀行帳戶，而在該支票背面蓋用富寶公司印
    章而為背書後，將該紙支票交由知悉之被告乙○○於八十四年十二月二十三日，
    存入其在中國商業銀行北台中分行國外部第六九五－四號帳戶兌現，而共同侵占
    此筆業務上所持有之款項。嗣原告因清查內部帳目，發覺未有此筆帳款，而向中
    國人壽公司查詢始悉上情，爰依民法第一百八十四條、第一百八十五條侵權行為
    之法律關係提起本訴。
  (二)本件刑事部分業據鈞院於八十七年十二月十七日以八十六年度訴字第一０七０號
    判處被告二人有罪在案。
三、證據：提出本院八十七年度訴字第一０七０號刑事判決書一份及該案之偵查、刑
          事審判卷宗影本一份為證。
乙、被告方面：
一、聲明：原告之訴及假執行之聲請均駁回，並陳明如受不利之判決，願供擔保，請
          准免為假執行。
二、陳述：
  (一)按本件刑事部份被告甲○○、乙○○雖經鈞院八十六年度訴字第一０七０號刑事
    判決有罪，業於法定期間聲明上訴，是被告甲○○等所涉侵占罪嫌尚未確定。
  (二)本件被告甲○○將系爭支票背書存入中國商銀北台中分行國外部其姊被告乙○○
    六九五之四號帳戶內，係因被告甲○○擔任原告公司總經職務並負責財務調度，
    前為公司調度資金而向其姊乙○○調借或由被告甲○○自己墊支共計二百七十五
    萬元許，而欲以系爭支票款先行清償，多餘部份則為補貼被告甲○○利息（以該
    筆款項定存之利息抵充貼補被告甲○○利息）及便利調度使用，故乃暫存於上開
    帳戶，惟於八十五年六月二十五日被告甲○○離職前，因被告甲○○已無須為原
    告公司財務調度，故被告甲○○乃主動提領二百五十萬元現金換取台支支票存入
    原告公司中國商業銀行潭子分行00000000000號帳戶內，是系爭支票
    支票款或為抵償積欠被告甲○○及其姊乙○○之款項，剩餘部份被告甲○○於離
    職前又已主動返還，故被告甲○○等應不致構成業務侵占罪嫌造成侵權行為，且
    被告甲○○等與原告公司間已無債務存在，則原告公司提起本件之訴顯有違誤。
  (三)原告雖於刑案中稱該二百五十萬元係八十一年度營利事業所得稅之退稅額，惟經
    中區國稅局函覆台灣高等法院台中分院，原告於八十一年度非但無退稅，反應補
    稅二百七十九萬二千九百十七元，故該二百五十萬元台支票確係被告甲○○為返
    還剩餘款所存入。
三、證據：提出支票，及中區國稅局投縣審字第八八００一三八一一號函各一份為證
          。
    理    由
一、本件原告起訴主張被告甲○○為原告之副總經，而被告乙○○則為甲○○之胞姐
    。富寶公司於七十九年十一月十六日，與中國人壽公司簽訂「企業團體員工福利
    保險契約」，八十四年十一月十七日，富寶公司向中國人壽公司申請解約，中國
    人壽公司於八十四年十一月二十八日，依約交付一紙面額新臺幣（下同）五百二
    十四萬七千二百五十元，發票日為八十四年十一月二十八日，並記載受款人為富
    寶公司之支票給富寶公司，以退還保險單解約金，由富寶公司之總務張瓊玲受領
    後依示交給被告甲○○，詎甲○○取得該紙支票後，竟不依規定存入富寶公司之
    銀行帳戶，而在該支票背面蓋用富寶公司印章而為背書後，將該紙支票交由知悉
    之被告乙○○於八十四年十二月二十三日，存入其在中國商業銀行北台中分行國
    外部第六九五－四號帳戶，而共同侵占此筆業務上所持有之款項，爰依共同侵權
    行為之法律關係提起本訴。被告則以該筆支票存入被告乙○○之帳戶，乃係欲以
    該支票票款先行清償被告甲○○向被告乙○○調借之款項及便利調度之用，被告
    甲○○離職前己提領二百五十萬元現金換成台支支票存入原告公司帳戶償還，被
    告未構成共同侵權行為等語資為抗辯。
二、原告主張被告甲○○取得中國人壽公司五百二十四萬七千二百五十元，竟不依規
    定存入原公司，而在該支票背面蓋用富寶公司印章而為背書後，存入被告乙○○
    之帳戶而兌現之事實，業據提出本院八十七年度訴字第一０七０號刑事判決書及
    該案之偵查、刑事審判卷宗各一份為證，並為被告所不爭，此部分之主張堪信為
    真實。本件所應審究者厥為被告有無償還二百五十萬元及是否構同侵權行為﹖查
    被告二人共同未經原告之同意，而將系爭五百二十四萬七千二百五十元支票，存
    入被告乙○○存入其在中國商業銀行北台中分行國外部第六九五－四號帳戶兌現
    ，共同侵占此筆業務上所持有之款項，業據本院刑事庭詳為認定，並於八十七年
    十二月十七日以八十六年度訴字第一０七０號判處被告甲○○有期徒刑三年，被
    告乙○○有期徒刑貳年，緩刑五年在案，有該判決書一份附卷可稽。被告雖抗辯
    己返還原告二百五十萬元，惟為被告所否認，經查該二百五十萬元雖有存入原告
    公司，惟依原告八十五年六月廿六日轉帳傳票所記載，係「中銀活存營所稅」之
    收入，並未記載被告二人或任何人之返款資料，有該轉帳傳票一份附卷可稽，雖
    台灣中區國稅局八十八年十一月三日中區國稅投縣審字第八八００一三八一一號
    函覆八十一年度申報營利事業所得稅後，並無退稅款，惟此亦不足以證明被告有
    償還二百五十萬元，從而被告既不能舉證以實其說，其所為抗辯即不可採。從而
    依共同侵權行為之法律關係，請求被告賠償損害，並自該系爭支票提示兌現日即
    八十四年十一月廿八日起至清償日，按週年利率百分之五計算之利息為有理由，
    應予准許。
二、本件證證己臻明確，兩造其餘之主張答辯及其攻擊防禦方法，於判決結果無影響
    ，爰不逐一論述，併此明。
四、兩造均陳明願供擔保，聲請宣告假執行及免為假執行，經核均無不合，爰分別酌
    定相當擔保金額准許之。
五、據上論結，本件原告之訴為有理由，依民事訴訟法第八十五條第二項、第三百九
    十條第二項、第三百九十二條，判決如主文。
中      華      民      國    八十九    年      三      月       七     日
                                    臺灣臺中地方法院民事第一庭
~B法      官  郭德進
右為正本係照原本作成
如對本判決上訴，應於判決送達後二十日內向本院提出上訴狀。
中      華      民      國    八十九    年      三      月     十六     日
~B法院書記官
                                                                        Ｂ


司法院資訊處製作；財團法人民間司法改革基金會備份。
